臺灣基隆地方法院刑事判決　　　　　　　100年度訴字第800號
公　訴　人　臺灣基隆地方法院檢察署檢察官
被　　　告　楊學仁
上列被告因毒品危害防制條例案件，經檢察官提起公訴（100年
度毒偵字第2111、2188號，100年度偵字第4160號，），經本院
合議庭當庭評議由受命法官獨任進行簡式審判程序並判決如下：
    主  文
楊學仁所犯如附表所示各罪，均累犯，各處刑、宣告沒收如附表
「罪名及應處刑罰」欄所示。應執行有期徒刑貳年。扣案第一級
毒品海洛因壹包（驗餘淨重零點零零捌零公克）併同難以完全析
離之包裝袋壹只沒收銷燬之，扣案安非他命吸食器壹組沒收。
    事  實
一、楊學仁前因施用毒品案件，經觀察、勒戒後，認有繼續施用
    毒品之傾向，復經法院裁定送戒治處所施以強制戒治，於民
    國（下同）95年1月27日執行完畢出所，並由臺灣基隆地方
    法院檢察署檢察官以95年度戒毒偵字第2號為不起訴處分確
    定。又於上開強制戒治執行完畢釋放後之5年內，再次因施
    用毒品案件，先後經本院以97年度基簡字第911號判決判處
    有期徒刑4月、97年度基簡字第1163號判決判處有期徒刑4
    月及97年度基簡字第1210號判決判處有期徒刑4月確定，其
    因上開案件所處之刑，嗣經本院以98年度聲字第100號裁定
    合併應執行有期徒刑11月確定，甫於99年2月9日易科罰金執
    行完畢。詎其仍未戒除毒癮，復基於施用第一級毒品海洛因
    、第二級毒品甲基安非他命之犯意，於下列時、地分別施用
    ，並為警查獲：
  (一)於100年8月31日下午3時許，在基隆市○○區○○路286巷3
    號住處房間內，將甲基安非他命置於鋁箔紙上，以加熱使成
    煙霧再用鼻吸食方式，施用第二級毒品甲基安非他命1次；
    嗣於同100年9月2日晚上6時10分許，為警持搜索票在上開住
    處執行搜索，扣得其所有供施用毒品之器具安非他命吸食器
    1組。並經警採其尿送驗，結果呈安非他命及甲基安非他命
    陽性反應，始悉上情。
  (二)楊學仁復於同年9月1日下午，在上開住處房間內，以將第一
    級毒品海洛因滲入香菸吸食之方式，施用海洛因1次。嗣於
    上開搜索時，於其女友許莉鈴洋裝內扣得海洛因1包（驗餘
    淨重0.0080公克）。並經警採其尿送驗，結果呈嗎啡陽性反
    應，始悉上情。
  (三)楊學仁又於100年9月6日下午，在同住處房間內，將甲基安
    非他命置於鋁箔紙上，以加熱使成煙霧再用鼻吸食方式，施
    用第二級毒品甲基安非他命1次。嗣另因執行案件，於同年
    月6日晚上7時30分，在上開住所，為警拘提。又經警採尿送
    驗，結果呈嗎啡陽性反應，始悉上情。
  (四)楊學仁再於100年9月6日下午於施用甲基安非他命後隔2、3
    小時，在同住處房間內，以將第一級毒品海洛因滲入香菸吸
    食之方式，施用海洛因1次。於上開執行案件經警採尿送驗
    ，結果呈安非他命及甲基安非他命陽性反應，始悉上情。
二、案經基隆市警察局第二分局報告臺灣基隆地方法院檢察署檢
    察官偵查起訴。
    理  由
壹、程序事項：
    本件被告楊學仁所犯者非為死刑、無期徒刑、最輕本刑為3
    年以上有期徒刑之罪或高等法院管轄第一審案件，其於準備
    程序進行中，先就被訴事實為有罪之陳述，經告知其簡式審
    判程序之旨，並聽取公訴人、被告之意見後，本院業已依刑
    事訴訟法第273條之1第1項之規定，裁定由受命法官獨任以
    簡式審判程序進行本案之審理。
貳、實體事項：
一、論罪：
（一）認定犯罪事實所憑之證據及認定之理由：
    1.被告為警先後二次查獲後所採集之尿液檢體，經送台灣尖
      端先進生技醫藥股份有限公司以酵素免疫分析法為初步篩
      檢，並以氣相層析質譜儀法為確認檢驗之結果，呈嗎啡(
      可待因）及甲基安非他命（安非他命）陽性反應之事實，
      有100年09月16日、09月22日該公司分別出具之濫用藥物
      檢驗報告（尿液檢體編號：000-0-000號、000-0-000號）
      及基隆市警察局第二分局偵辦毒品案件尿液檢體對照表各
      2紙附卷可稽，可確認被告尿液有毒品海洛因及甲基安非
      他命之陽性反應。
    2.被告施用第一級、第二級毒品之自白與尿液檢驗出有海洛
      因、甲基安非他命毒品之反應及有海洛因毒品及供施用毒
      品之器具安非他命吸食器1組扣案之事實相符。
    3.扣案之白色粉末1包（純質淨重0.0090公克，取樣0.0010
      公克，餘重0.0080公克），檢出Heroin等成分，應為第一
      級毒品海洛因洛因，有交通部民航局航空醫務中心毒品鑑
      定書一份附卷足資佐證，與其施用海洛因毒品之自白亦相
      符。
    4.綜上，本件事證明確，被告先後各二次施用第一級毒品海
      洛因及第二級毒品甲基安非他命之犯行堪以認定，應依法
      論科。
二、科刑：
（一）罪刑之認定：
  1.所犯罪名：
    被告有犯罪事實攔犯罪前科所示之施用毒品紀錄，再犯本案
    ，因而核被告所為，係違反毒品危害防制條例第10條第1項
    之施用第一級毒品及同條第2項之施用第二級毒品罪。其施
    用前持有第一級、第二級毒品之低度行為，應為其施用之高
    度行為所吸收，不另論罪；被告所犯如附表所示四罪間，犯
    意各別，行為互殊，應予分論併罰。
  2.累犯：
    被告有如犯罪事實欄所載之前科紀錄，此有臺灣高等法院被
    告前案紀錄表乙份在卷可按，被告於受有期徒刑之執行完畢
    後，5年以內故意再犯有期徒刑以上之罪，為累犯，應依刑
    法第47條第1項規定，分別加重其刑。
（二）科刑之裁量：
  1.犯罪之動機、目的：
    歸納施用毒品之動機，不外(1)試驗性使用：試試看，別人會
    上癮，我可不一定會。(2)反抗性使用：叫我不用，我偏用給
    你看；尤其是青少年的反抗期，會表現出這樣的心態與行為
    。(3)強迫性使用：有些是被逼的，不但吸食可能還會被逼去
    販賣毒品。(4)社會消遣性使用：生活上的富裕，常導致精神
    生活上的失喪，有些人下了班，大夥無聊，試試看「毒品」
    到底有什麼「魅力」，再加上「好奇心」的驅使，很快就上
    了「毒鉤」，  欲罷不能。(5)環境與情境的使用：有些人所
    住、所處的環境，不幸附近有販毒的場所，常常受到影響，
    意志不堅，易受誘惑，等到「上癮」再想戒除「毒癮」，已
    是身不由己了。被告施用毒品初始係因心情不佳，朋友誘惑
    所致，之後越陷越深，原僅施用甲基安非他命，母親生病、
    往生後又沾染海洛因，之後上癮，而無法自拔。
  2.犯罪行為人之生活狀況：
    被告原從事房屋仲介業務，偶開貨車維生，收入並不穩定，
    未婚，與父親同住，家境勉強可以維持。
  3.犯罪行為人之品行及智識程度：
    被告品行不佳，除屢犯施用毒品罪外，並有詐欺、槍砲彈刀
    械管制條例、偽造文書等犯罪紀錄。被告高中畢業，智識程
    度不低，卻染上毒癮而無法自拔。屢犯施用毒品案件經勒戒
    、戒治，功效均不彰，入監短期服刑，監獄教化之功能亦不
    彰，有再加強之必要。
  4.犯罪行為人違反義務之程度及犯罪所生之危險或損害：
    施用毒品雖係自殘的行為，但毒品，不但影響吸食者的情緒
    及思考，進而「控制」正常的生活，讓人在黑暗中慢慢腐化
    。且毒品不但是一種惡性消費，阻礙經濟正常發展，施用毒
    品成癮者，或為了要錢買毒品，做出殺父弒母、傷害手足，
    竊盜、搶劫等非法的事情，自己招致殺身之禍外，還會危害
    他人安全，成為社會的負面資源。觀之被告之前科記錄，已
    有詐欺等犯罪記錄，顯然施用毒品無法自拔，已讓被告為滿
    足毒癮已有不當行，對於自身及社會，已造成傷害。
  5.犯罪後之態度：
    被告雖自警詢初始即坦承犯行，且當庭見其甚有悔意，也有
    照料父親。但觀其前科，屢犯施用毒品之罪而無法改正，顯
    已成癮，其自力戒毒之可能性較低，要有外在力量幫助其改
    正，遠離毒品之誘惑。
  6.科刑範圍之裁量：
    依我國目前實務量刑之統計上，低度量刑之情形甚為普遍。
    雖每案有其不同之斟酌及考量，但諸如此類自殘行為較重之
    犯罪，通常量處低度刑罰。本案被告自少年時期即屢犯施用
    毒品罪，被告雖無法自拔，屢犯不改，應受懲處，然國家對
    於毒品之戒治功能不彰，甚至法院在其少年時期對其輔導之
    功能亦欠佳，致使其一再施用毒品，亦有無可推諉之責任。
    施用毒品戒治不易，又偏向於心因性之疾病，如何幫助其戒
    治毒癮，誠然應加以思考。觀之被告前已屢犯施用毒品之案
    件，本件又因查獲後，再施用毒品，再經查獲。在當下國家
    政策無法全然施以醫療戒治之情況，短期自由刑對其已無教
    化功能，是採取中期隔離政策，讓被告遠離毒品及毒友，再
    施以監獄教化之功能，應為目前對被告罪有利，亦為不得已
    之處置。因而斟酌上述各情，及其為累犯加重其刑，且前屢
    有施用第二級毒品前科等情狀，分別量處有期徒刑7月、10
    月、7月、10月，並定執行有期徒刑2年，用期被告藉著中度
    刑期，隔絕毒友，痛定思痛，下定決心，戒絕毒害，且因刑
    期並非過長，亦能把握入監教化、反省之機會，克服自己之
    毒癮，早日回歸社會，回家照顧母親，重新做人。
（三）沒收之規定：
  1.扣案之海洛因1包（純質淨重0.0090公克，取樣0.0010公克
    ，餘重0.0080公克），檢出Heroin等成分，確為第一級毒品
    海洛因洛因，已如前述，併同難以析離之包裝袋，依毒品危
    害防制條例第18條第1項宣告沒收銷燬之。
  2.又扣案安非他命吸食器1組，係被告所有供施用第二級毒品
    甲基安非他命所用之物，業經被告自承在卷，應依刑法第38
    條第1項第2款規定宣告沒收。
  3.被告供稱其係將第一級毒品海洛因滲入香菸吸食之方式施用
    海洛因，而非以針筒注射，扣案注射針筒3支乃其吸取皮膚
    膿包之用，考之被告之施用之毒品均為甲基安非他命，因而
    其所供稱很少施用毒品海洛因，海洛因以吸食方式施用之供
    詞，應為可採，扣案之針筒既然非供施用毒品所用之物，爰
    不為沒收之諭知，附為記明。
參、適用之法律：
    刑事訴訟法第273條之1、第299條第1項前段，毒品危害防制
    條例第10條第1項、第2項、第18條第1項，刑法第11條前段
    、第47條第1項、第51條第5款、第38條第1項第2款，判決如
    主文。
本案經檢察官周慶華到庭執行職務。
中    華    民    國   100    年    11    月    16    日
                  刑事第一庭法    官  蔡崇義
以上正本證明與原本無異。
如不服本判決應於收受送達後10日內向本院提出上訴書狀，並應
敘述具體理由；其未敘述上訴理由者，應於上訴期間屆滿後20日
內向本院補提理由書（均須按他造當事人之人數附繕本）「切勿
逕送上級法院」。
中    華    民    國   100    年    11    月    17    日
                            書 記 官  黃士元
附錄論罪法條：
毒品危害防制條例第10條：
施用第一級毒品者，處六月以上五年以下有期徒刑。
施用第二級毒品者，處三年以下有期徒刑。
附表：
┌──┬────────┬───────────────┐
│編號│ 犯  罪  事  實 │  罪  名  及  應  處  刑  罰  │
├──┼────────┼───────────────┤
│ 1. │犯罪事實欄一(一)所│楊學仁施用第二級毒品，累犯，處│
│    │示之事實        │有期徒刑柒月。扣案安非他命吸食│
│    │                │器壹組沒收。                  │
├──┼────────┼───────────────┤
│ 2. │犯罪事實欄一(二)所│楊學仁施用第一級毒品，累犯，處│
│    │示之事實        │有期徒刑拾月。扣案第一級毒品海│
│    │                │洛因壹包（驗餘淨重零點零零捌零│
│    │                │公克）併同難以完全析離之包裝袋│
│    │                │壹只沒收銷燬之。              │
├──┼────────┼───────────────┤
│ 3. │犯罪事實欄一(三)所│楊學仁施用第二級毒品，累犯，處│
│    │示之事實        │處有期徒刑柒月。              │
├──┼────────┼───────────────┤
│ 4. │犯罪事實欄一(四)所│楊學仁施用第一級毒品，累犯，處│
│    │示之事實        │有期徒刑拾月。                │
└──┴────────┴───────────────┘